臺灣桃園地方法院刑事交通事件裁定　　 100年度交聲字第31號
原處分機關　交通部公路總局新竹區監理所中壢監理站
異　議　人
即受處分人　賴建彥
上列異議人即受處分人因違反道路交通管理處罰條例案件，對於
交通部公路總局新竹區監理所中壢監理站於民國100 年1 月10日
以壢監裁字第裁53-DB0000000號違反道路交通管理事件裁決書所
為之處分，聲明異議，本院裁定如下：
    主  文
原處分撤銷。
賴建彥汽車駕駛人，駕駛汽車經測試檢定酒精濃度超過規定標準
，因而致人受傷，吊扣小型車普通駕駛執照貳年，並接受道路交
通安全講習。
    理  由
一、原處分意旨略以：異議人即受處分人賴建彥於民國99年4 月
    24日22時50分許，酒後駕駛車牌號碼8300-MS 號自用一般小
    客車，行經桃園縣觀音鄉○○村○○路○ 段與水尾子產業道
    路路口，肇事致人受傷，經員警對其進行呼氣酒精濃度測試
    ，測得其呼氣酒精濃度測試值達0.58mg/L，已逾規定不得駕
    駛車輛之濃度標準，嗣經桃園縣警察局警察局大園分局新坡
    派出所員警掣發桃警局交字第DB0000000 號舉發違反道路交
    通管理事件通知單舉發，經原處分機關認異議人違規事實明
    確，乃以異議人違反道路交通管理處罰條例第35條第1 項第
    1 款、第24條第1 項第2 款，吊扣駕駛執照24個月，並施以
    道安講習等語。
二、異議意旨略以：伊係持職業聯結車駕駛執照駕駛自用小客車
    酒後肇事，罰鍰已經繳納，如吊扣職業聯結車駕駛執照將影
    響全家生計，請求吊扣自用小客車駕照等語。
三、按汽車駕駛人飲用酒類或其他類似物後其吐氣所含酒精濃度
    超過每公升0.25毫克或血液中酒精濃度超過百分之0.05以上
    者，不得駕車，道路交通安全規則第114 條第2 款定有明文
    ；次按汽車駕駛人，駕駛汽車經測試檢定有酒精濃度超過規
    定標準者，處新臺幣15,000元以上60,000元以下罰鍰，並當
    場移置保管其車輛及吊扣其駕駛執照1 年；因而肇事致人受
    傷者，並吊扣其駕駛執照2 年；致人重傷或死亡者，吊銷其
    駕駛執照，並不得再考領；汽車駕駛人，有道路交通管理處
    罰條例第35條第1 項規定之情形者，應接受道路交通安全講
    習，道路交通管理處罰條例第35條第1 項第1 款、第24條第
    1 項第2 款亦分別定有明文。
四、次按行為後法律或自治條例有變更者，適用行政機關最初裁
    處時之法律或自治條例；但裁處前之法律或自治條例有利於
    受處罰者，適用最有利於受處罰者之規定，行政罰法第5 條
    定有明文。此即所謂「從新從輕」法則，就行政罰而言，該
    行政罰之適法性，原則上以原處分作成時之法律狀態為判斷
    基準，而非以法院判決時之法律狀態為判斷基準（最高行政
    法院95年度判字第335 號、第336 號判決參照）。經查，道
    路交通管理處罰條例第68條規定於99年5 月5 日修正，並經
    行政院於99年8 月31日以院臺交字第0990048197號令發布定
    自99年9 月1 日施行，本件原處分作成之時間為「100 年1
    月10日」，有原處分裁決書附卷可稽，堪認原處分機關裁處
    時所施行之法律為上開修正後之道路交通管理處罰條例。上
    開修正後之道路交通管理處罰條例第68條增訂第2 項規定「
    領有汽車駕駛執照之汽車駕駛人，除駕駛聯結車、大客車、
    大貨車外之非其駕駛執照種類之車輛，違反本條例及道路交
    通安全規則之規定，應受吊扣駕駛執照情形時，無因而肇事
    致人受傷或重傷者，記違規點數5 點。但1 年內違規點數共
    達6 點以上或再次應受吊扣駕駛執照情形者，併依原違反本
    條例應受吊扣駕駛執照處分規定，吊扣其駕駛執照。」，修
    正理由為：「鑑於本條例前已修正刪除受吊扣駕駛執照處分
    ，吊扣各級駕駛執照之規定，為利明確汽車駕駛人駕駛非其
    駕駛執照種類之車輛，違反應受吊扣駕駛執照之處分處理，
    並在兼顧本條例立法意旨下，增訂第2 項得緩即予吊扣而採
    記違規點數及駕駛人仍無改正仍再犯違規之應併原吊扣處罰
    之規定」，可徵上揭增訂條文係就「汽車駕駛人駕駛非其駕
    駛執照種類之車輛，違規應受吊扣駕駛執照之處分，而無因
    而肇事致人受傷或重傷之情形」，改採對行為人較有利之「
    緩予吊扣駕駛執照，而採記違規點數」之處分。本件異議人
    於前揭時地酒後駕駛自用一般小客車肇事致人受傷之事實，
    有卷附之舉發通知單、本院99年度壢交簡字第2257號刑事簡
    易判決各1 份在卷可佐，並為異議人所自承不諱，異議人上
    開酒後駕車致人受傷之違規行為應堪認定，是異議人之違規
    情節係「酒後駕車因而肇事致人受傷」，並非上揭修正後道
    路交通管理處罰條例第68條第2 項增訂條文所稱之「無因而
    肇事致人受傷」之情形，無修正後第68條第2 項規定之適用
    。對本件異議人而言，修正前、後之道路交通管理處罰條例
    第68條規定，對受處分人並無有利、不利之情形，不生新舊
    法比較之問題。依首揭行政罰法第5 條揭示之「從新從輕」
    法則，本件應適用原處分機關裁處時之法律即修正後之道路
    交通管理處罰條例第68條規定，合先敘明。
五、經查：
（一）94年12月14日修正前之道路交通管理處罰條例第68條規定
      ：「汽車駕駛人，因違反本條例及道路交通安全規則之規
      定，受吊扣或吊銷駕駛執照處分時，吊扣或吊銷其持有各
      級車類之駕駛執照」，而94年12月14日修正後、於95年3
      月1 日施行之道路交通管理處罰條例第68條則規定：「汽
      車駕駛人，因違反本條例及道路交通安全規則之規定，受
      吊銷駕駛執照處分時，吊銷其持有各級車類之駕駛執照」
      ，修正後條文將原條文中之「吊扣或」3 字刪除，修法意
      旨係考量汽車駕駛人因違規而吊扣駕照，不宜連其他如職
      業上、生活上所需之駕照一併吊扣，否則恐影響人民工作
      及生活甚鉅，有失之過苛，是汽車駕駛人因違反道路交通
      管理處罰條例及道路交通安全規則之規定，受「吊銷駕照
      」處分者，仍維持一併吊銷其持有各級車類之駕駛執照，
      至於受「吊扣」駕駛執照處分時，僅能「吊扣」違規當時
      所駕駛車輛之駕駛執照，不能再擴大適用、「吊扣」其持
      有之各級車類之駕駛執照，此修正並未剝奪各交通執法單
      位適用道路交通管理處罰條例時之裁量權，各交通執法單
      位仍可依駕駛人不同違規情狀依法為輕重不同之裁量，僅
      就擴大吊扣駕照之處分，為限縮之修正。此徵諸前揭99年
      5 月5 日修正之道路交通管理處罰條例第68條規定之修正
      理由重申「刪除吊扣各級駕駛執照之規定」，益徵立法意
      旨就行為人駕駛非其駕駛執照種類之車輛，違反應受吊扣
      駕駛執照之處分時，不得吊扣行為人所持有之非屬違規時
      駕駛車輛種類之駕駛執照。
（二）本件異議人於上揭時、地駕駛上開一般自用小客車，因酒
      後駕車肇事致人受傷之違規，為警舉發，因異議人酒後駕
      車肇事致人受傷，不符合修正後道路交通管理處罰條例第
      68條第2 項所定僅記違規點數之情形，已如前述。惟異議
      人於85年5 月10日領有普通小型車駕駛執照、於86年5 月
      20 日 領有職業小型車駕駛執照、於89年2 月2 日領有職
      業大貨車駕駛執照、95年11月30日領有職業聯結車駕駛執
      照，因道路交通安全規則第61條第1 項換發駕駛執照之規
      定，而僅領有職業聯結車駕駛執照，有異議人汽車駕照基
      本資料1 份在卷可稽，而依上開說明，現行道路交通管理
      處罰條例第68條之規定，既將「吊扣」等字刪除，是駕駛
      人受吊扣駕駛執照處分時，應不再吊扣其持有各級車類之
      駕駛執照，故原處分機關於作成吊扣駕駛執照處分時，仍
      應就行為人所應吊扣之駕駛執照種類予以限定，始符合依
      法行政原則。本件異議人違規行為時，係駕駛自用小客車
      （屬普通小型車），揆諸前開說明，其依法所受之處分應
      為限制其駕駛普通小型車之權利，即應吊扣其小型車普通
      駕駛執照，而非限制其駕駛職業聯結車之權利，是原處分
      機關裁處異議人吊扣其駕駛執照24個月，未限定駕駛執照
      種類，即非允當。
（三）至施以道路交通安全講習之處分，因兼具維護公共秩序之
      作用，為達行政目的，行政機關仍得併予裁處，故原處分
      機關依道路交通管理處罰條例之相關規定，而裁處異議人
      應接受道路交通安全講習之處分，核其情形，亦無裁量濫
      用等情事存在，是原處分機關此部分之裁罰，於法自無違
      誤。
六、綜上所述，本件異議人確有上述酒後駕駛自用小客車致人受
    傷之違規行為，然其依法應受之處分既僅係限制其駕駛普通
    小型車之權利，異議意旨就此所指，即有理由。原處分機關
    未審酌前情，逕吊扣異議人所持駕駛駕照，而未限定駕駛執
    照種類，難認為允當。然因本件酒後駕車致人受傷乃單一違
    規行為，原處分機關所為之處分應視為一整體而無從予以割
    裂，故仍應由本院撤銷原處分，並自為裁罰如主文第2 項所
    示，以期適法。
七、依道路交通管理處罰條例第87條第2 項、道路交通事件處理
    辦法第19條前段，裁定如主文。
中    華    民    國    100    年    7    月    15    日
                          交通法庭   法  官  陳秋君
以上正本證明與原本無異。
如不服本裁定，應於裁定送達後5 日內向本院提出抗告狀。
                                     書記官  吳采蓉
中    華    民    國   100    年    7     月    21    日